【裁判字號】    90,訴,27
【裁判日期】    900530
【裁判案由】    損害賠償
【裁判全文】
臺灣嘉義地方法院民事判決  九十年訴字第二七號
    原      告    甲○○
    被      告    乙○○
右當事人間請求損害賠償事件，本院判決如左：
    主      文
被告應給付原告新台幣壹拾萬伍仟柒佰捌拾肆元，及自民國八十九年十一月十七日起
至清償日止按年息百分之五計算之利息。
原告其餘之訴駁回。
訴訟費用由被告負擔百分之十四；餘由原告負擔。
    事      實
甲、原告方面：
  一、聲明：被告應給付原告新台幣（下同）七十五萬二千四百五十一元，及自起訴
      狀繕本送達之翌日起至清償日止，按年息百分之五計算之利息。
  二、陳述：
    （一）原告係被告之姊張春豔之夫，於民國八十九年八月二十五日上午十時許，
          邀同原告之弟呂文東等人，前往嘉義縣民雄鄉雙福村雙福四二之六六號張
          春豔住處搬走家電，被告即心生不滿，持棍棒毆打原告，致原告受有左手
          側鷹嘴突開放性骨折、頭部外傷併臉部撕裂傷之傷害。
    （二）為此，依據侵權行為之法律關係，請求被告賠償原告之損害及遲延利息，
          項目臚列如左：
       １.醫療費部分：原告現已支出醫療費用一萬二千四百五十一元。
       ２.工作損失部分：原告原工作之月薪為四萬元，受傷後預計六個月無法工作
          ，爰請求損害金二十四萬元。
       ３.非財產上之損害：原告因受被告之重大傷害，身心均痛苦萬分，爰請求精
          神慰藉金五十萬元。
  三、證據：提出財團法人嘉義基督教醫院費用收據四張及其診斷證明書二張、離職
      證明書二件、戶籍登記簿謄本一件，並聲請函查被告之財產資料。
乙、被告方面：
    一、聲明：駁回原告之訴。
    二、陳述：確實有打原告，但只願賠償醫藥費部分，且原告之前每月收入不到四
        萬元，現在係自行創業當老闆。
    三、證據：提出畢業證書影本一件。
丙、本院依職權調閱本院八十九年度易字第九八六號傷害刑事全卷、並訊問證人鄭宗
    利。
    理      由
一、原告前揭主張其遭被告故意毆打，致受有左手側鷹嘴突開放性骨折、頭部外傷併
    臉部撕裂傷之傷害之事實，有原告所提嘉義基督教醫院診斷證明書一張附於前述
    刑案嘉義縣警察局民雄分局刑案偵查卷宗第五頁可稽，且有被告所提台灣高等法
    院台南分院九十年度上易字第二七○號刑事判決影本一件在卷可憑，並為被告所
    自認，是足認原告之主張為真實。
二、按因故意或過失，不法侵害他人之權利者，負損害賠償責任，民法第一百八十四
    條第一項前段定有明文。次按不法侵害他人之身體或健康者，對於被害人因此喪
    失或減少勞動能力，或增加生活上之需要時，應負損害賠償責任；不法侵害他人
    之身體、健康、名譽或自由者，被害人雖非財產上之損害，亦得請求賠償相當之
    金額，民法第一百九十三條第一項、第一百九十五條第一項亦分別定有明文。
三、查被告故意毆打原告，致原告受有左手側鷹嘴突開放性骨折、頭部外傷併臉部撕
    裂傷之傷害，已詳如前述，則依據上開民法規定，原告訴請被告應負侵權行為賠
    償責任，為有理由，茲就本件原告所得請求之各項賠償金額，逐項審究如左：
  （一）醫療費一萬二千四百五十一元部分：業據原告提出財團法人嘉義基督教醫院
        費用收據四張為證，並為被告所不爭執，是原告此部分之請求為有理由，應
        予准許。
  （二）工作損失二十四萬元部分：
      １原告主張本事件發生時，其正籌備自行創業做賣食品原料之生意，尚處於虧
        損賠錢狀態，惟從八十二年八月間至八十九年八月五日，係在東雲食品有限
        公司從事送牛奶之工作，月薪三萬元，且從八十九年二月間至今，在奇美蛋
        糕西點麵包店兼差送麵包，月薪一萬二千元，然因遭被告毆打，致使其間六
        個月無法工作，因此，受有每月四萬元之工作損失，共計二十四萬元等事實
        ，被告則抗辯原告月薪不到四萬元，數額應以報稅之資料為準，且事發時原
        告已無從事送麵包之工作等語。
      ２按民法第一百九十三條規定，就其文義及原則上採一次賠償方式觀之，係採
        勞動能力喪失說，亦即認為被害人因身體或健康受侵害，以致喪失或減少勞
        動能力之本身即為損害，並不限於實際所得之損失。次按身體或健康受侵害
        ，而減少勞動能力者，其減少及殘存勞動能力之價值，不能以現有之收入為
        準，蓋現有收入每因特殊因素之存在而與實際所餘勞動能力不能相符，現有
        收入高者，一旦喪失其職位，未必能自他處獲得同一待遇，故所謂減少及殘
        存勞動能力之價值，應以其能力在通常情形下可能取得之收入為標準，有最
        高法院六十一年台上字第一九八七號判例可資參照。
      ３查原告主張其有每月獲得四萬元薪資之工作能力之事實，業據其提出離職證
        明書二件為證，又奇美蛋糕西點麵包店負責人即證人鄭宗利於本院九十年五
        月十六日辯論時證稱：原告自八十九年二月起受僱於伊迄今，負責送麵包，
        工作時間從每天下午三點到五點，每月薪資新台幣一萬二千元，只有原告手
        受傷時休息約十日左右，離職證明確實是伊所開立，實際上是薪資證明等語
        ，準此，堪認原告主張其有每月賺取四萬元薪資之工作能力之事實為真實。
        至於原告主張其因遭被告毆打，致六個月無法工作之事實，固據其提出財團
        法人嘉義基督教醫院九十年二月十三日及同年三月二十日診斷證明書二張為
        證，其上分別載「目前骨未完全癒合，不宜粗重工作三個月」、「目前骨未
        完全癒合，無法從事粗重工作」，惟據前述證人鄭宗利證稱原告僅休息十日
        左右即恢復工作，堪認原告因本事件導致無法工作之期間應為十日，上述二
        張診斷證明書所載顯與事實不符，不足採信。綜上，原告因本事件所受勞動
        能力減少之損害為（４００００元／３０天）╳１０天=１３３３３元，是
        原告逾此數額之請求為無理由，應予駁回。
  （三）精神慰藉金五十萬元部分：查原告因此事件受有左手側鷹嘴突開放性骨折、
        頭部外傷併臉部撕裂傷之傷害，於八十九年八月二十五日住院，接受手術及
        內固定，於八十九年八月三十一日出院，有前述診斷證明書在卷可稽，是其
        肉體、精神受有相當痛苦，本院斟酌原告陳明其係高工畢業，事發前上午送
        牛奶，下午送麵包，每月收入約四萬元，八十九年八月間辭去送牛奶之工作
        ，自行創業，從事買賣食品原料之生意，尚處於虧損狀態，並提出載有學歷
        之戶籍登記簿謄本一件為證；被告陳明係高職畢業，從事開大貨車之工作，
        並提出畢業證書影本一件為證，而其所有土地一筆及房屋一棟，年收入約三
        十五萬元，有九十年三月二日財政部台灣省南區國稅局民雄稽徵所函所檢送
        之歸戶財產查詢清單、及八十八年度綜合所得稅申報資料暨核定單各一份附
        卷可憑等兩造之身分、地位、學歷、資力，原告請求五十萬元，自嫌過高，
        應予核減為八萬元，方屬公允，逾此數額之請求，為無理由。
六、綜上所述，原告得請求被告賠償之醫療費為一萬二千四百五十一元、勞動能力減
    少之損害為一萬三千三百三十三元、精神慰藉金八萬元，合計一十萬五千七百八
    十四元，從而原告依據侵權行為之法律關係，請求被告賠償之金額以一十萬五千
    七百八十四元及自起訴狀繕本送達之翌日即八十九年十一月十七日起至清償日止
    按年利率百分之五計算之遲延利息，為有理由，原告逾此部分之請求，為無理由
    ，應予駁回。
七、據上論結，本件原告之訴為一部有理由，一部無理由，依民事訴訟法第七十九條
    但書規定判決如主文。
中      華      民      國    九十      年      五      月     三十     日
~B臺灣嘉義地方法院民事第一庭
~B    審判長法官  曾文欣
~B        法  官  鄭雅文
~B        法  官  賴秀蘭
右正本係照原本作成。
如對本判決上訴應於收受本判決送達後二十日內向本院提出上訴狀（應按他造人數附
繕本）
中      華      民      國    九十      年      五      月     三十     日
~B        書記官  楊國色


司法院資訊處製作；財團法人民間司法改革基金會備份。
